ACORDAO-COMPLETO-2381949

ACÓRDÃO DE RELAÇÃO

ACÓRDÃO DE RELAÇÃO 11030/2019 ATA 38/2019 - SEGUNDA CÂMARA

Acórdão 11030/2019-TCU-Segunda Câmara
Vista esta representação da Ympactus Construtora e Transportes - ME a respeito de possíveis irregularidades na Tomada de Preços 2/2019, realizada pelo município de São José do Jacuípe/BA para construção de unidades sanitárias domiciliares naquela municipalidade, conforme Convênio 1148/2017 celebrado com a Fundação Nacional de Saúde - Funasa (peça 2, p. 3 e peça 17) .
Considerando que a representação atende aos requisitos de admissibilidade do art. 113, § 1º, da Lei 8.666/1993, c/c os arts. 235 e 237, inciso VII, do Regimento Interno/TCU;
considerando que a representante, em síntese, alegou que foi indevidamente inabilitada no certame por não ter apresentado as notas explicativas e os índices contábeis do último exercício social para comprovação da qualificação econômico financeira;
considerando que o item 10.3.4, inciso II, do instrumento convocatório exigiu para fins de habilitação econômico-financeira a apresentação de Balanço Patrimonial e demonstrações contábeis do último exercício social (peça 2, p. 11) ;
considerando que as demonstrações contábeis representam um grupo de elementos visto como um todo e, por conseguinte, devem ser apresentados ao mesmo tempo, sendo necessária sua apresentação completa, conforme regulamentado pelo Conselho Federal de Contabilidade – CFC, sendo obrigatória a apresentação das notas explicativas;
considerando que a comissão de licitação agiu corretamente ao inabilitar a representante em decorrência da não apresentação dos demonstrativos contábeis na forma da lei, conforme estabelece o art. 31, inciso I, da Lei 8.666/1993, art. 26 da Resolução CFC 1.418/2012 e NBC TG 26 (R5) , item 10;
considerando que assiste razão à representante quanto ao questionamento de inabilitação indevida em relação a não apresentação dos índices contábeis, pois ao se consultar o instrumento convocatório não se verificou nenhuma exigência nesse sentido, de modo que a comissão de licitação não pode extrapolar o que foi solicitado no edital;
considerando que qualquer atuação deste Tribunal não reverteria a situação de inabilitação da empresa representante, ante a incompletude das demonstrações contábeis por ela apresentadas e em desacordo com as normas de contabilidade vigentes;
considerando que qualquer decisão do TCU para retornar à fase de habilitação não teria impacto sobre os demais licitantes ou sobre o resultado do certame, pois, conforme registrado na Ata de Reunião de Análise dos Documentos de Habilitação da Tomada de Preços 2/2019 (peça 3, pp. 2 e 3) , nenhum outro licitante foi inabilitado, exclusivamente, por falta de apresentação dos índices contábeis;
considerando que o contrato com a empresa vencedora já foi assinado (peça 15) e que os serviços de construção de unidades sanitárias domiciliares são essenciais e urgentes para atender à população carente, que desprovida de condições sanitárias apropriadas está sujeita ao maior risco de contrair doenças infectocontagiosas, além do risco ao meio ambiente de contaminação do solo e dos mananciais de água;
considerando que, em vista do exposto, a medida cautelar suscitada pela representante deve ser indeferida;
os ministros do Tribunal de Contas da União, reunidos em sessão de 2ª Câmara, ACORDAM, por unanimidade, de acordo com os pareceres emitidos nos autos e com fundamento nos arts. 235 e 237 do Regimento Interno, c/c o art. 113, § 1º, da Lei 8.666/1993, em:
conhecer desta representação e considerá-la parcialmente procedente;
 dar ciência desta deliberação, bem como da instrução da unidade técnica, ao município de São José do Jacuípe/BA e à representante;
expedir a ciência constante do item 1.8 abaixo;
arquivar o presente processo.
1. Processo TC-Processo 034.001/2019-0 (REPRESENTAÇÃO) 
	1.1. Classe de Assunto: VI.
	1.2. Representante: Ympactus Construtora e Transportes/ME. (CNPJ 10.764.432/0001-22) 
	1.3. Unidade: município de São José do Jacuípe/BA.
	1.4. Relatora: ministra Ana Arraes.
	1.5. Representante do Ministério Público: não atuou.
	1.6. Unidade Técnica: Secretaria de Controle Externo de Aquisições Logísticas (Selog) .
	1.7. Representação legal: Daniela Almeida da Silva (OAB/BA 55.048) , representando Ympactus Construtora e Transportes Eireli. 
	1.8. Dar ciência ao município de São José do Jacuípe/BA de que a inabilitação indevida de licitantes fundamentada na ausência de apresentação de índices contábeis, considerando que a apresentação de tais índices não foi exigida no edital, afronta o princípio da vinculação ao instrumento convocatório e os arts 31, § 5º, e 40, inciso VI, da Lei 8.666/1993.

Segunda Câmara

município de São José do Jacuípe/BA.

ANA ARRAES

Daniela Almeida da Silva (OAB/BA 55.048), representando Ympactus Construtora e Transportes Eireli.

Não atuou.

REPRESENTAÇÃO (REPR)

Secretaria de Controle Externo de Aquisições Logísticas (Selog).